【裁判字號】    88,上訴,4220
【裁判日期】    890421
【裁判案由】    懲治盜匪條例等
【裁判全文】
臺灣高等法院刑事判決                          八十八年度上訴字第四二二０號
    上 訴 人
    即 被 告  丙○○
    指    定
    辯 護 人  本院甲○辯護人
右列上訴人因違反懲治盜匪條例等案件，不服台灣桃園地方法院八十七年度訴字第一
四一號，中華民國八十八年七月十六日第一審判決（起訴案號：台灣桃園地方法院檢
察署八十六年度偵字第一六四一七號，及併辦案號：八十六年度偵字第一六五六三號
）提起上訴，本院判決如左：
    主    文
原判決關於盜匪罪暨執行刑部分均撤銷。
丙○○共同意圖為自己不法所有，以強暴致使不能抗拒而取他人之物，處有期徒刑柒
年貳月，電擊棒乙支沒收；盜匪所得財物皮夾壹只（內有身分證壹張、信用卡貳張、
健保卡壹張、郵局金融卡壹張、行動電話壹部、呼叫器壹只、新台幣貳仟元）均應發
還被害人劉雅蘭。
其他上訴駁回。
丙○○撤銷改判部分所處有期徒刑柒年貳月，與上訴駁回部分所處有期徒刑肆月，應
執行有期徒刑柒年肆月，盜匪所得財物皮夾壹只（內有身分證壹張、信用卡貳張、健
保卡壹張、郵局金融卡壹張、行動電話壹部、呼叫器壹只、新台幣貳仟元）均應發還
被害人劉雅蘭，電擊棒乙支及扣案偽造之ＣＵ－五二四七號自用小客車牌照貳面均沒
收。
    事    實
一、丙○○曾於民國（下同）八十二年間，因違反麻醉樂品管理條例案件，經台灣士
    林地方法院判處有期徒刑五月，緩刑三年確定；又於八十六年間，因竊盜案件，
    烴台灣宜蘭地方法院判處有期徒刑七月，上訴後經本院駁回上訴確定，於八十八
    年三月二日執行完畢，仍不知海改，復於八十六年十二月二日凌晨五時許，與不
    詳姓名之成年男子二人，共同駕車行經桃園市○○○街一五六號前，適見有劉雅
    蘭駕駛其姊己○○所有Ｇ九－八六八七號自用小客車，甫駛抵該處下車，見其單
    身可欺，竟共同基於意圖為自己不法所有之犯意聯絡，由丙○○持其所有電擊棒
    與其中一不詳姓名者（下稱某甲）下車走向劉雅蘭，另一名不詳姓名者（下稱某
    乙）則留在車上把風接應，丙○○旋即一手持電擊棒上前以另一手自後勾勒住劉
    雅蘭脖子，以強暴方法致使其不能抗拒，某甲則下手強劫劉雅蘭所駕駛之Ｇ九－
    八六八七號自用小客車鑰匙及其身上之皮夾乙只，內有身分證一張、信用卡二張
    、健保卡一張、郵局金融卡一張、行動電話一部、呼叫器一只及現金新台幣（下
    同）貳千元，得手後，丙○○復欲強押劉雅蘭至其所駕駛之Ｇ九－八六八七號自
    用小客車內，劉雅蘭旋伺機趁丙○○等不注意之際逃跑，丙○○及某甲見狀，即
    以劫取該Ｇ九－八六八七號自用小客車，並以車匙發動該車與某乙駕駛原車分頭
    逃逸。丙○○為圖逃避遭警方追查該Ｇ九－八六八七號贓車，復另行起意，在某
    不詳時、地，將另四面自用小客車牌照以切割方式，分割成ＣＵ及五二四七各二
    片，再以膠土黏拼偽造ＣＵ－五二四七號汽車牌照二面（原車牌所有人為丁○）
    ，再懸掛在該Ｇ九－八六八七號自用小客車上使用，足以生損害於公路監理機關
    對自用小客車牌照管理之正確性及丁○本人。嗣於八十六年十二月十日上午九時
    四十分許，丙○○駕駛該贓車，懸掛ＣＵ－五二四七號汽車牌照二面，搭載不知
    情之戊○○（由檢察官不起訴處分確定在案）在國道中山高速公路南向五公里處
    ，因違規行駛路肩為警攔檢查獲，而查悉上情，並扣得偽造之ＣＵ－五二四七號
    汽車牌照二面。
二、案經內政部警政署國道公路警察局第一警察隊報請台灣桃園地方法院檢察署檢察
    官偵查起訴。
    理    由
一、訊據上訴人即被告丙○○矢口否認有何盜匪及行使偽造特種文書犯行，辯稱：該
    懸掛ＣＵ－五二四七號汽車牌照之自用小客車，係其於八十六年十月九日向其以
    前老闆乙○○之客戶楊清富所借用，並非其強盜而來，其借來時該車即懸掛該汽
    車牌照，並不知該汽車牌照係以二面車牌切割後偽造，不知被害人劉雅蘭為何指
    稱其有盜匪行為等語。
二、經查：
(一)被告丙○○如何於前揭時、地夥同不詳姓名之成年男子某甲、某乙，由被告丙○○以一手持電擊棒，一手自後勾勒住被害人劉雅蘭脖子之強暴方法，致使劉雅蘭
    不能抗拒，而由某甲出手強劫劉雅蘭所駕駛之Ｇ九－八六八七號自用小客車乙輛
    及皮夾乙只，內有身分證一張、信用卡二張、健保卡一張、郵局金融卡一張、行
    動電話一部、呼叫器一只及現金貳千元，某乙則留於原車上把風，得手後由被告
    丙○○及某甲共同駕駛其Ｇ九－八六八七號自用小客車逃逸等事實，業據被害人
    劉雅蘭迭於警訊及偵、審中指述綦詳（見第一六五六三號偵查卷第四頁反面、第
    五頁、第一六四一七號偵查卷第三十二頁反面、第三十三頁、原審卷第四十六頁
    及反面），被害人劉雅蘭復於偵查中並就卷附之被告彩色照片指認被告即係當場
    持電擊棒，並自後勾勒其脖子之歹徒無訛（見第一六四一七號偵查卷第三十三頁
    ），嗣於原審調查時復當庭指認被告丙○○確係持持電擊棒，並勾勒其脖子之人
    無誤（見原審卷第四十六頁及反面），參以被害人劉雅蘭於警局應訊時，警方辦
    案人員曾同時提示當時查獲之戊○○及被告丙○○二人口卡片供其指認，被害人
    劉雅蘭即當場指認被告丙○○即係強劫其財物之人，復陳稱：「因為他（指丙○○）拉著我，欲強押我上車，所以我對他比較有印象。」等語（見第一六五六三
    虫偵查卷第五頁），並未同時指認戊○○曾參與本件盜匪案件，顯見被害人劉雅
    蘭對當時強劫其財物之人記憶極其深刻，並無故意攀誣被告之虞，亦合乎常情，
    是被害人劉雅蘭之指訴，自堪採為被告犯罪之証據。
(二)又被害人劉雅蘭對被告丙○○與某甲、某乙間共同強盜行為，於警訊及偵、審中
    ，所供固非完全一致，然核其所陳各節內容，係因於警訊偵、審中對不同之訊問
    內容而為陳述，其陳述之重點，因訊問之內容不同致有差異，其他或因時間之間
    隔記憶容有模楜之故，惟其對被告丙○○係手電擊棒，自後勾勒住其脖子，並欲
    強押其上車之人，則始終供述如一，且對其被強劫財物之主要內容，均能完整描
    述等情觀之，自難因其先後所供略有不一情形，即遽指其供述為不可採；又被害
    人劉雅蘭係於八十六年十二月二日凌晨五時許遭劫財，其於同年月十一日及二十
    四日警訊及檢察官偵查時，距被劫財之時僅有數日及三星期之久，心神尚甫未定
    ，所供難免因情緒激動而無法完整供述，致原審調查時，因心情已較平復，再加
    以回憶被害經過，較能完整表達，有各該筆錄可供比對，自應以被害人劉雅蘭於
    原審之指訴，採為被告犯罪之証據。
(三)被告丙○○係與某甲下車，由被告丙○○一手持電擊棒，一手自後勾勒住被害人
    劉雅蘭脖子，致使不能抗拒後，再由某甲強劫被害人財物，某乙則劉在原車上把
    風接應，得手後，即由某乙駕駛原車，被告與某甲則駕駛被害人劉雅蘭之Ｇ九－
    八六八七號自用小客車分頭逃逸，足徵被告與某甲、某乙間，均有犯意聯絡及行
    為分擔甚明，其等自均為共同正犯。
(四)又被丙○○係在其所劫取之該Ｇ九－八六八七號自用小客車上，懸掛ＣＵ－五二
    四七號汽車牌照，附載案外人戊○○在國道中山高速公路上行駛路肩而為警查獲
    ，而其懸掛之該ＣＵ－五二四七號汽車牌照二面，右側部分裂縫呈不規則線條有
    明顯切割痕跡，未能完全密合，牌照背面裂縫處有用膠土黏貼痕跡，業經檢察官
    勘驗明確，有勘驗筆錄在卷可按（見第一六四一七號偵查卷第四十頁），復經原
    審將該二面汽車牌照送請台北市監理處北區鑑定結果，亦認該二面汽車牌照係由
    二面真牌切割，再行拼湊而成，長度與真牌不符，係屬偽造之汽車牌照等情，亦
    有台北市監理處函及函附之鑑定報告各乙份在卷可按（見原審卷第三十三頁至第
    三十六頁），而ＣＵ－五二四七號自用小客車原登記車主係丁○，其所有ＣＵ－
    五二四七號自用小客車及汽車牌照並未曾遺失，僅行車執照曾於八十五、八十六
    年間，汽車送烤漆時遺失等情，亦據證人丁○及薛光哲庭證屬實，且在被告當時
    駕駛之自用小客車上查扣有ＣＵ－五二四七號行車執照等情觀之，顯見被告係於
    強劫被害人劉雅蘭所有Ｇ九－八六八七號自用小客車後，為恐駕駛該車為警查獲
    ，始另行起意，利用其他二面汽車牌照切割後，再拼湊而成ＣＵ－五二四七號汽
    車牌照後，懸掛於該車使用，並以他人竊取之ＣＵ－五二四七號行車執照，供為
    該車有合法來源之証明，以避人耳目，並圖籍以逃避警方查緝甚明。
(五)至被告一再辨稱該車係其向其以前老闆乙○○之友人楊清富所借用，非其所強劫
    而來之贓車云云，惟其迄未能提供楊清富其人之年籍、地址及身分証資料供法院
    調查，以傳訊楊清富作証，且經本院依被告提供之地址，傳訊乙○○其人，均未
    到庭，經查址後拘提，亦無法拘獲，有本院送達証書回証、台北市北投區戶政事
    務所答覆表及所附之戶籍謄本、本院拘票及報告各乙份在卷可稽，是否真有楊清
    富其人，且乙○○是否確為被告之老闆，均未可知，所辯已難採信。況被告丙○○就其係在何地向楊清富借用該車，亦僅陳稱係楊某打電話至工廠找伊，表明會
    將該車停於人工廠外，車鑰匙將放於腳踏墊下云云（見第一六五六三號偵查卷第
    六頁反面），然楊清苟欲將該車借予被告，為何不將該車駕至工廠內當面交予被
    告，豈竟將該車停於工廠外，而將車鑰匙逕放於腳踏墊下，而無畏該車未上鎖而
    遭他人自腳錔墊下取得該車鑰匙，逕將該車竊取？實與常理有悖，殊難採信。另
    證人戊○○經本院多次傳訊亦均拒不到庭，嗣經拘提亦無法拘獲，有送達回証及
    拘票在卷可按，証人戊○○應已逃匿，併此敘明。
    綜上所論，足徵被告所辯，均係卸責圖免之詞，委不足採，此外復有桃園縣警察
    局車輛協證明單及贓物認領保管收據各一紙在卷可稽，本件事證明確，被告犯行
    洵堪認定。
三、核被告丙○○所為，係犯懲治盜匪條例第五條第一項第一款之普通盜匪罪及刑法
    第二百十六條、第二百十二條之行使偽造特種文書罪。被告丙○○與某甲、某乙
    二詳姓名成年男子間，就盜匪罪部分，有犯意聯絡及行為分擔，均為共同正犯。
    又被告偽特種文書後持以行使，偽造之低度行為為行使之高度行使所吸收，不另
    論罪。又被告所犯普通盜匪罪及行使偽造特種文書罪二罪間，犯意各別，行為互
    殊，應分論罰，公訴意旨認二罪間，有方法結果之牽連關係，尚有未冾，併此敘
    明。
四、原審就被告所犯盜匪罪部分，以被告所犯罪証明確予以論科，固非無見，惟查被
    告盜匪所得之財物新台幣二千元，遍查全卷事証，並無業經被告或共犯被告花用
    淨盡之証據，不能証明業已費失，原審未為發還被害人劉雅蘭之諭知，復未對被
    告所有供犯罪所用之電擊棒乙支宣告沒收，均有未洽，本件被告丙○○上訴意旨
    空言否認其有前開盜匪犯行，徒陳詞指摘原判決失當，固無理由，惟原判決關於
    此部分既有可議，自無可維持，應由本院就原判決有關盜匪罪暨執行刑部分均予
    以撤銷改判，爰審酌被告犯罪動機、目的、手段、所生危害及犯罪後態度等一切
    情狀，就盜匪罪部分與原審同量處其有期徒刑七年二月示懲。
五、被告丙○○與共犯被告盜匪所得之財物皮夾壹只，內有身分證壹張、信用卡貳張
    、健保卡壹張、郵局金融卡壹張、行動電話壹部、呼叫器壹只、新台幣二千元，
    ，無法證明業已費失，自應諭知發還被害人劉雅蘭；另盜匪所得之Ｇ九－八六八
    七號自用小客車，業已發還被害人劉雅蘭，有贓物認領保管收據乙紙在卷可稽，
    爰不為發還被害人劉雅蘭之諭知，併此敘明。電擊棒乙支，係被告持以供犯罪所
    用之物，雖未扣案，且被告自始即否認全部事實，無法查証為何人所有之物，惟
    被告既持以共本案盜匪之用，應屬其與共犯被告所有供犯罪所用之物無訛，應依
    法宣告沒收。
六、原審就行使偽造特種文書部分，以被告所犯罪証明確，援引刑法第二百十六條、
    第二百十二條、第五十一條第五款、第三十八條第一項第二款、罰金罰鍰提高標
    準條例第一條前段，審酌被告之品行、犯罪動機、目的、手段、所生危害及犯罪
    後態度等一切情狀，量處被告有期徒刑四月，並認扣案偽造之ＣＵ－五二四七號
    汽車牌照二面，為被告所有供犯罪所用之物，並依法予以宣告沒收，認事用法允
    無違誤，量刑妥適，被告上訴意旨空言否認此部分犯罪，陳詞指摘原判決此部分
    失當，要無理由，應駁回其趺部分之上訴，並與撤銷改判部分所處有期徒刑七年
    二月，定其應執行有期徒刑七年四月示懲。
七、被告經合法傳喚無正當理由故不到庭，爰不待其陳述逕行判決。
八、據上論斷，應依刑事訴訟法第三百六十九條第一項前段、第三百六十四條、第三
    百六十八條、第三百七十一條、第二百九十九條第一項前段、懲治盜匪條例第五
    條第一項第一款、第七條第一項、第八條、刑法第二十八條、第五十一條第五款
    、第三十八條第一項第二款，判決如主文。
本案經檢察官蔡薰慧到庭執行職務。
中    華    民    國    八十九    年       四       月       二十一     日
                            臺灣高等法院刑事第十六庭
                                審判長法  官  許  增  男
                                      法  官  蔡  彩  貞
                                      法  官  黃  鴻  昌
右正本證明與原本無異。
盜匪罪部分如不服本判決應於收受送達後十日內向本院提出上訴書狀，其未敘述上訴
之理由者並得於提起上訴後十日內向本院補提理由書（均須按他造當事人之人數附繕
本）。
行使偽造特種文書罪部分不得上訴。
                                      書記官  黃  千  鶴
中    華    民    國    八十九    年        四      月      二十四      日
附錄：本案論罪科刑法條全文
刑法第二百十六條：
行使第二百十條至第二百十五條之文書者，依偽造、變造文書或登載不實事項或使登
載不實事項之規定處斷。
刑法第二百十二條：
偽造、變造護照、旅券、免許證、特許證及關於品行、能力、服務或其他相類之證書
、介紹書，足以生損害於公眾或他人者，處一年以下有期徒刑，拘役或三百元以下罰
金。
懲治盜匪條例第五條第一項第一款：
有左列行為之一者，處無期徒刑或七年以上有期徒刑：
一、意圖為自己或第三人不法所有，以強暴、脅迫、藥劑、催眠術或他法，致使不能
    抗拒，而取他人之物或使其交付者。


司法院資訊處製作；財團法人民間司法改革基金會備份。
